最高法院刑事判決　　　　　　九十四年度台上字第六一二八號
　　上　訴　人　台灣高等法院花蓮分院檢察署檢察官
　　被　　　告　甲○○
　　　　　　　　　　　　號
上列上訴人因被告偽造文書等罪案件，不服台灣高等法院花蓮分
院中華民國九十一年十一月六日第二審判決（九十一年度上訴字
第一八六號，起訴案號：台灣花蓮地方法院檢察署八十九年度偵
續一字第一號），提起上訴，本院判決如下：
    主  文
上訴駁回。
    理  由
一、偽造及行使偽造私文書部分：
按刑事訴訟法第三百七十七條規定，上訴於第三審法院，非以判
決違背法令為理由，不得為之。是提起第三審上訴，應以原判決
違背法令為理由，係屬法定要件。如果上訴理由狀並未依據卷內
訴訟資料，具體指摘原判決不適用何種法則或如何適用不當，或
所指摘原判決違法情事，顯與法律規定得為第三審上訴理由之違
法情形，不相適合時，均應認其上訴為違背法律上之程式，予以
駁回。本件檢察官對於偽造及行使偽造私文書部分之上訴意旨略
以：告訴人陳俊良否認同意將系爭土地移轉登記予被告甲○○，
被告於第一審審理時亦自承離婚後，告訴人一直不肯辦理土地過
戶，顯見被告未經告訴人同意，原判決無任何證據，以推測之詞
謂告訴人極可能囿於財務燃眉之急而同意辦理，與卷內告訴人不
肯移轉登記之證據不符，有採證不當之違法。再被告於取得系爭
土地之所有權後，如不清償告訴人積欠之債務塗銷其上之抵押權
設定登記，土地將遭拍賣而一無所有，其清償債務等係個人私利
行為，與告訴人無涉，原判決以此憑空推測告訴人與被告間有以
代為清償債務及給付新台幣（下同）三十萬元為買賣對價之默示
合意存在，復參以告訴人離婚十餘年不肯辦理移轉登記，如有買
賣行為，絕無未依一般買賣不動產訂立書面買賣契約，詳定買賣
價金及如何付款，卻以默示合意為之之理，原判決亦有採證違反
經驗法則之違法云云。
惟查：本件原判決以公訴意旨略謂被告其理由欄一、所載之犯行
，涉犯刑法第二百十六條、第二百十條之行使偽造私文書、同法
第三百三十九條第一項（起訴書誤植為第二項）之詐欺取財罪嫌
（起訴書漏列同法第二百十四條之使公務員登載不實罪嫌）云云
。惟經審理結果，告訴人指訴被告以欲向他人借款供擔保為由，
騙取系爭土地之所有權狀，如何難認真實，又依證人即告訴人之
女陳俞樺、證人即負責處理告訴人債務之張宜修之證述，及經內
政部警政署刑事警察局鑑定系爭土地之移轉申請書等相關文件上
告訴人之印文與其印鑑章相符，如何足認被告係以替告訴人清償
債務，並給付三十萬元為條件，經告訴人同意而辦理系爭土地之
移轉登記，另告訴人以被告未提出買賣契約足見並無買賣合意，
如何不足以採信，乃認無積極證據足認被告有被訴之上開犯行，
因認第一審諭知被告無罪之判決，為無不合，予以維持，駁回檢
察官在第二審之上訴，已詳細說明其就證據證明力取捨之理由。
上訴意旨，對原判決所為論斷，並未依據卷內資料，具體指摘有
何違背法令情形。又告訴人雖否認同意辦理系爭土地之移轉登記
，但原判決對如何認被告係以清償告訴人債務並給付三十萬元而
經告訴人同意為之，已詳為論述，既如前述並非無證據而僅以推
測之詞為認定，原判決並無上訴意旨所指之採證違背證據法則之
違法情事。至上訴意旨指被告清償告訴人之債務係屬個人私利之
行為，如有買賣行為絕無未立書面契約云云，係對原審採證認事
之適法職權行使，並已於判決內說明之事項，以己意漫事指摘，
復為單純之事實上爭辯，均非適法之第三審上訴理由，應認其此
部分之上訴為違背法律上之程式，予以駁回。
二、詐欺取財及使公務員登載不實部分：
按刑事訴訟法第三百七十六條所列各罪之案件，經第二審判決者
，不得上訴於第三審法院，法有明文。本件被告被訴涉犯刑法第
三百三十九條第一項詐欺取財及同法第二百十四條使公務員登載
不實部分，核屬刑事訴訟法第三百七十六條第四款、第一款之案
件，既經第二審判決，自不得上訴於第三審法院，上訴人竟就此
部分復一併提起上訴，顯為法所不許，亦應予駁回。
據上論結，應依刑事訴訟法第三百九十五條前段，判決如主文。
中　　華　　民　　國　九十四　年　十一　　月　　三　　日
                      最高法院刑事第十二庭
                          審判長法官  謝　俊　雄
                                法官  陳　世　雄
                                法官  蘇　振　堂
                                法官  吳　信　銘
                                法官  劉　介　民
      本件正本證明與原本無異
                                      書  記  官
中　　華　　民　　國　九十四　年　十一　　月　　八　　日
                                                      Ｋ
